【裁判字號】    91,訴,2924
【裁判日期】    920331
【裁判案由】    偽造有價證券等
【裁判全文】
臺灣高雄地方法院刑事判決                        九十一年度訴字第二九二四號
    公  訴  人  臺灣高雄地方法院檢察署檢察官
    被      告  庚○○
    選任辯護人  蘇精哲律師
                鄭銘仁律師
                許惠珠律師
右列被告因偽造有價證券案件，經檢察官提起公訴（九十一年度偵字第八二號、九
十一年度偵字第二三九七號），本院判決如左：
    主  文
庚○○意圖供行使之用，而偽造有價證券，處有期徒刑參年貳月。如附表所示編號壹
至伍號之支票伍紙，均沒收。
    事  實
一、庚○○為週轉現金之用，明知如附表編號一至編號三及編號五，業已記載發票人
    、發票日及發票金額之支票四紙，係屬來歷不明之贓物，且該四紙支票並非為有
    權製作人所簽發之支票，竟基於收受贓物之概括犯意，於不詳時、地，向名籍不
    詳之成年人收受此四紙支票。並意圖為自己不法所有，基於行使偽造有價證券之
    概括犯意，自民國八十七年十二月二十三日起至八十九年間止約一年半之時間內
    ，持此四張支票，至丙○○位於高雄市苓雅區○○○路八十巷二十五號之住處，
    連續向丙○○調借與上述四紙支票面額相同之現金；又庚○○於前述期間中之某
    日，亦為周轉現金之用，明知並未受到陳粉之授權，竟於不詳時、地，基於偽造
    有價證券之犯意，以陳粉未取回之印章，盜蓋於如附表編號四所示之支票上，並
    承上開之行使偽造有價證券之概括犯意，持此張支票至丙○○上開住處，調借與
    該紙支票同額之現金。嗣因丙○○之妻甲○○於九十年七月間，持附表所示之五
    張支票前往華南銀行光華分行提示遭退票，始查知上情。
二、案經丙○○告訴暨高雄市政府警察局前鎮分局報請台灣高雄地方法院檢察署檢察
    官偵查起訴。
    理  由
一、訊據被告庚○○固坦承有於右揭時、地持系爭支票向告訴人丙○○借款之事實，
    惟矢口否認有何犯行，辯稱：乙○○、戊○○為發票人之支票是王黃怨拿來向我
    調錢，我再拿去向丙○○調錢，丁○○印鑑不符之支票，是辛○○交給我的，我
    郵局的支票蓋陳粉的印章是一時蓋錯章云云。經查：
  (一)如附表所示編號一之支票，係速購達有限公司之負責人即證人乙○○所有，為整
    本空白支票其中之一紙，已於八十八年九月間，在苗栗縣頭份鎮廣興里二二四號
    ，遭證人彭羅進竊取（竊盜部分業經另案判決），並將竊得之整本空白支票賣予
    名籍不詳之成年男子，而該紙支票上所蓋之「速購達有限公司」公司章及負責人
    「乙○○」之印章並非真正等情，業據證人乙○○於偵查、本院調查中證述明確
    （見偵查卷第三四頁背面、本院九十一年十一月七日訊問筆錄），及證人彭羅進
    於偵查中結證屬實（見偵查卷第七二頁），並有如附表編號一所示之支票及記載
    該紙支票之退票理由為「簽章不符」之退票理由單各一紙在卷可稽（見發查卷證
    一）。
  (二)證人戊○○、己○○於本院調查中，雖經本院合法傳喚而未到庭陳述，惟如附表
    所示編號二、三所示之支票，確係證人戊○○所有，該二紙為整本空白支票中之
    二紙，戊○○之子即證人己○○將整本空白支票置放在所有之車牌號碼ＸＬＶ—
    九０七號重型機車置物箱內，而於八十九年六月二十七日下午一時許，在高雄市
    ○○○路與和誠街口，連同該機車失竊並掛失止付等情，亦經證人戊○○、己○○於偵查中證述明確（見偵查卷第三十頁至第三十二頁），並有如附表編號二、
    三所示之支票各一紙，及記載該二紙支票之退票理由為「掛失空白票據」之退票
    理由單二紙在卷可稽（見發查卷證一）。
  (三)被告雖辯稱如附表編號一至三所示之支票三紙係王黃怨所交付云云，然王黃怨業
    於九十年八月二十三日死亡，有法務部戶役政連結作業系統查詢單一紙在卷可參
    （見偵查卷第五十頁）。且參以被告於偵查中曾自承：王黃怨還欠我三百二十多
    萬元（新台幣，下同），九十年四月間尚有聯絡，不知王黃怨已死亡等語（見九
    十一年四月十日偵查筆錄），則被告自九十年四月間起迄高雄地方法院檢察署前
    開偵訊時間止，歷時約一年之期間，被告竟均未曾與王黃怨聯絡；而告訴人丙○○自九十年七月間提示系爭支票三紙遭退票後，即向被告催討借款，則苟如被告
    所辯如附表編號一至三所示之支票三紙確係王黃怨所交付，被告於遭告訴人丙○○屢次催討，何以未向王黃怨質問上述三紙支票之來源，焉有於九十年四月後即
    未再聯絡王黃怨，亦不知王黃怨業已死亡之理？況依被告所述，王黃怨尚積欠其
    三百二十多萬元，則何以被告自九十年四月間起即未再向王黃怨追討欠款？是被
    告前開所辯實與常情有違。此外，被告亦無法提供其他證據方法可供查證上述三
    紙支票之來源，而上述三紙支票確均係遭人竊取之贓物，顯見被告所辯，係屬事
    後卸責之詞，不足採信。其明知上開已記載發票日及發票金額之支票三紙，係屬
    來歷不明之贓物，且該三紙支票並非為有權製作人所簽發之支票，其竟仍予收受
    之事實，應堪認定。
  (四)被告復雖辯稱：如附表所示編號四之支票，係因當時陳粉有參與其合會，所以將
    印章交予其保管，其因一時拿錯「陳粉」之印章而蓋錯云云，惟查該紙支票之支
    票帳號00000000號，為被告庚○○所使用，有退票理由單一紙附卷足憑
    （見發查卷證一），而衡情被告「庚○○」與「陳粉」之姓名在字數上，已有明
    顯不同，且被告之姓名與陳粉之姓名並無任何相似之處，則何以被告確會將名字
    二個字之「陳粉」印章蓋於其私人使用之支票上？況被告雖一再以前詞置辯，惟
    被告卻始終無法偕同陳粉到庭說明，亦無法提供陳粉之資料可供本院傳喚陳粉到
    庭說明，是被告所辯，應不足採信。又如附表編號四所示之支票，該次退票之退
    票理由除發票人簽章不符外，其另一退票理由為「存款不足」，有該紙支票及上
    述之退票理由單各一紙在卷可按，由此亦見被告開票當時已有詐欺之意圖，是被
    告未受陳粉之授權，而盜用陳粉之印章，偽造如附表編號四所示之支票一紙之事
    實，亦堪認定。至如附表編號四所示之支票上雖確實蓋有「陳粉」之印文，惟並
    無證據可資證明被告有盜刻陳粉印章之犯行，是依「罪疑有利於被告」之原則，
    應認被告僅係盜蓋陳粉之印文，應予敘明。
  (五)又被告雖辯稱：如附表編號五所示之支票一紙，係辛○○持之向其調現云云，然
    查該紙支票之支票帳號三五三一四七一號之使用人應為丁○○，而該紙支票該次退票之原因為「存款不足、拒絕往來戶及印鑑不符」，有該
    紙支票、退票理由單各一紙附卷足按（見發查卷證一），惟經本院傳喚丁○○、
    辛○○，該二人均無法傳喚到庭以茲查證，有卷附之送達回證可資佐證，則如附
    表編號五所示之支票一紙既係一拒絕往來戶之支票，且該紙支票之印文與真正使
    用人丁○○之印文又屬不符，且被告亦無法提供其他證據方法可供查證該紙支票
    之來源，是被告上開所辯殊難採信，其明知已記載發票日及發票金額之該紙支票
    ，係屬來歷不明之贓物，而該紙支票並非有權製作人所簽發之支票，其竟仍予收
    受之事實，應堪認定。
  (六)綜上所述，上述之五紙支票之退票理由有「簽章不符」、「掛失空白票據」、「
    存款不足」、「拒絕往來戶」等情形，被告非但不能陳明上述五紙支票之來源，
    亦無法提供任何證據可資查證該五紙支票之合法來源，且被告確有在前述期間內
    將該五紙支票持向告訴人丙○○調現，業經告訴人丙○○於警詢、偵查及本院調
    查中指述明確，是被告之上開犯罪事證明確，應予依法論科。
二、
  (一)被告明知如附表編號一至編號三及編號五，業已記載發票人、發票日及發票金額
    之支票四紙，係屬來歷不明之贓物，且該四紙支票並非為有權製作人所簽發之支
    票，其於不詳時、地，分向名籍不詳之成年人收受此四紙支票，嗣並持之向告訴
    人丙○○調現之行為，係犯刑法第三百四十九條第一項之收受贓物罪、刑法第二
    百零一條第一項之行使偽造有價證券罪。至公訴意旨認被告有與不詳名籍之成年
    男子共同偽造如附表編號一、二、三所示之支票三紙，應依偽造有價證券罪處斷
    ，惟依上所述，僅能證明被告有明知該三紙，業已記載發票人、發票日及發票金
    額之支票，係屬來歷不明之贓物，且該三紙支票並非為有權製作人所簽發之支票
    ，被告竟予收受並持之行使之事實，並無證據可資證明被告確有偽造該三紙支票
    。又按「行使偽造有價證券，以取得票面價值之對價，不另論詐欺罪（最高法院
    二十五年上字第一八一四號，三十一年上字第四○九號判例參照），是被告持如
    附表編號一至編號三及編號五所示之偽造支票向告訴人調現之行為，乃不另論詐
    欺罪。再被告上述收受如附表編號一至編號三及編號五所示之支票四紙之收受贓
    物犯行，及持此四紙支票向告訴人調現之行使偽造有價證券犯行，均時間緊接，
    方法相同，觸犯構成要件相同之罪名，均顯係基於概括之犯意為之，均應依連續
    犯之規定論以一罪，並均依法加重其刑。再被告上述收受贓物之目的在於行使偽
    造有價證券，是被告上述所犯二罪有方法結果之牽連關係，應從一重之行使偽造
    有價證券罪論處。
  (二)被告偽造如附表編號四所示之支票一紙，核其所為，係犯刑法第二百零一條第一
    項之偽造有價證券罪。又被告於如附表編號四之支票上盜蓋陳粉之印文之行為，
    屬偽造有價證券之階段行為，應為偽造有價證券罪所吸收，不另論罪。另被告偽
    造如附表編號四所示之支票一紙復加以行使之行為，與上述行使如附表編號一至
    編號三及編號五所示之四紙支票，時間緊接，方法相同，觸犯構成要件相同之罪
    名，顯係基於概括之犯意為之，應依連續犯之規定論以一罪。其連續行使偽造有
    價證券之行為係屬低度行為，而為偽造有價證券之高度行為所吸收，故被告行使
    如附表所示之五紙支票之行為乃不另論罪。
  (三)綜上(一)、(二)所述，核被告所為，係犯刑法第二百零一條第一項之偽造有價證券罪
    。爰審酌被告犯罪後始終否認犯行，犯罪後態度不佳，且被告尚未與告訴人達成
    和解及其他一切情狀，量處如主文所示之刑。又如附表所示之五張支票均係偽造
    ，不論屬於犯人與否，均應依刑法第二百零五條之規定，併予宣告沒收。
據上論斷，應依刑事訴訟法第二百九十九條第一項前段，刑法第二百零一條第一項、
、第二百零五條，罰金罰鍰提高標準條例第一條前段，判決如主文。
本案經檢察官劉文婷到庭執行職務。
中      華      民      國    九十二    年      三      月    三十一    日
                                    臺灣高雄地方法院刑事第四庭
                                      審判長法  官  陳  明  富
                                            法  官  劉  定  安
                                            法  官  吳  志  豪
右正本證明與原本無異。
如不服本判決，應於判決送達後十日內，向本院提出上訴狀。
                                            書記官  邱  秋  珍
中      華      民      國    九十二    年      三      月    三十一    日
附表
┌───┬────┬────┬──────┬────────┬──────┐
│編  號│發 票 日│發 票 人│票 據 號 碼 │支票金額（新台幣│帳  號      │
│      │        │        │            │）              │            │
├───┼────┼────┼──────┼────────┼──────┤
│一    │八十九年│速購達有│0000000     │七十萬元        │3187-9（付款│
│      │七月二十│限公司（│            │                │人：台灣中小│
│      │日      │負責人陳│            │                │企業銀行新莊│
│      │        │佳生）  │            │                │分行）      │
├───┼────┼────┼──────┼────────┼──────┤
│二    │八十九年│戊○○  │AFPO254518  │三十萬元        │60592-2（付 │
│      │十月十五│        │            │                │款人：高雄銀│
│      │日      │        │            │                │行草衙分行）│
├───┼────┼────┼──────┼────────┼──────┤
│三    │九十年六│戊○○  │AFPO254577  │六萬元          │60592-2（付 │
│      │月三十一│        │            │                │款人：高雄銀│
│      │日（應為│        │            │                │行草衙分行）│
│      │六月三十│        │            │                │            │
│      │日之筆誤│        │            │                │            │
│      │）      │        │            │                │            │
├───┼────┼────┼──────┼────────┼──────┤
│四    │八十九年│陳粉    │B0000000    │二十六萬元      │0000000-0（ │
│      │八月十二│        │            │                │付款行：台灣│
│      │日      │        │            │                │郵政管理局）│
├───┼────┼────┼──────┼────────┼──────┤
│五    │八十九年│丁○○  │KQCOO56192  │十一萬元        │000000000000│
│      │十一月十│        │            │                │7001（付款行│
│      │五日    │        │            │                │：高雄區中小│
│      │        │        │            │                │企業銀行）  │
└───┴────┴────┴──────┴────────┴──────┘
附錄本案論罪科刑法條：
中華民國刑法第二百零一條
意圖供行使之用，而偽造、變造公債票、公司股票或其他有價證券者，處三年以上十
年以下有期徒刑，得併科三千元以下罰金。
行使偽造、變造之公債票、公司股票或其他有價證券，或意圖供行使之用，而收集或
交付於人者，處一年以上七年以下有期徒刑，得併科三千元以下罰金。


司法院資訊處製作；財團法人民間司法改革基金會備份。
